【裁判字號】    97,交聲,2848
【裁判日期】    980424
【裁判案由】    聲明異議
【裁判全文】
臺灣高雄地方法院刑事裁定            97年度交聲字第2848號
原處分機關  高雄市政府交通局
法定代理人  甲○○
受處分人即
異  議  人  丙○○
上列受處分人因聲明異議案件，對於高雄市交通事件裁決所中華
民國97年11月26日所為之處分（原處分：高市交裁字第32-B0000
0000號），聲明異議，本院裁定如下：
    主  文
異議駁回。
    理  由
一、原處分意旨略以：受處分人即異議人丙○○（下稱異議人）
    於民國97年10月15日下午11時50分許，駕駛車號XXP-465 號
    重型機車（下稱系爭車輛）機行經高雄市○○街、五福二路
    路口（原舉發通知單誤繕為五福路口）時，因駕車行經有燈
    光號誌管制之交岔路口闖紅燈、拒絕停車接受稽查而逃逸等
    違規情節，因依道路交通管理處罰條例第53條第1 項、第60
    條第1 項、第63條第1 項第1 款、第3 款等規定，裁處罰鍰
    新臺幣（下同）1800元、3000元，並記違規點數4 點等語。
二、異議意旨略以：舉發單位並未檢附足資證明異議人違規之證
    物，舉發通知單上關於異議人所駕駛車輛之描述亦與異議人
    之車輛明顯不符；且異議人雖有於當日行經該路口，惟不曾
    看見攔檢路障，遑論有何鳴笛或攔檢不停之情；復舉發時間
    是否正確，亦非無疑。為此狀請撤銷原處分等語。
二、按汽車駕駛人，行經有燈光號誌管制之交岔路口闖紅燈者，
    處新臺幣（下同）1,800 元以上5,400 元以下罰鍰，並記違
    規點數3 點；汽車駕駛人，駕駛汽車有違反道路交通管理處
    罰條例之行為，經交通勤務警察或依法令執行交通稽查任務
    人員制止時，不聽制止或拒絕停車接受稽查而逃逸者，除按
    各該條規定處罰外，處3,000 元以上6,000 元以下罰鍰，並
    記違規點數1 點；道路交通管理處罰條例第53條第1 項、第
    60條第1 項、第63條分別定有明文。
三、經查：
  (一)異議人於前揭時、地騎乘系爭車輛，行經有燈光號誌管制之
    交叉路口，為員警發覺違規闖紅燈，並騎車加速逃逸拒絕接
    受稽查等違規行為。嗣抗告人於舉發通知單所載之應到案日
    期前提出申訴，經原舉發單位調查結果，仍認異議人有以上
    之違規行為，原處分機關即高雄市政府交通局乃依道路交通
    管理處罰條例第53條第1 項、第60 條 第1 項規定，分別裁
    處罰鍰1,800 元、3,000 元；並依同條例第63條規定，共記
    違規點數4 點，有原舉發機關之舉發違反道路交通管理事件
    通知單及違反道路交通管理事件裁決書各1 份在卷可稽。
  (二)異議人雖以上開情詞置辯，惟查：證人即本件現場攔停之警
    員邱宗彥於本院訊問時結證稱：本件是由伊與賴鴻安警員所
    攔停，異議人在玉竹街及五福路口由東向西方向闖紅燈，接
    近中山路時伊與賴鴻安站在異議人正前方做攔停動作，異議
    人未停駛並紅燈右轉中山路逃離，就記下車牌，予以舉發等
    語（見本院98年2 月19日訊問筆錄），核與證人即同時在場
    舉發之員警賴鴻安於本院訊問時結證稱：舉發當時伊站在乙
    ○○○○前，我們站在五福二路北側慢車道上，伊看到異議
    人的車子由東向西沿著五福二路經過玉竹街交叉路口闖紅燈
    ，便鳴笛還有指揮棒攔車，異議人是沿著慢車道上迎面而來
    ，他加速往內側車道閃，伊看到也嚇一跳，就沒繼續攔他，
    唯恐異議人撞到路中間分隔柵欄，異議人閃進內車車道後就
    右轉中山路，伊就記下車號等語（見98年3 月19日訊問筆錄
    ）相符，且有證人賴鴻安當庭提出異議人違規地點及異議人
    遭攔停地點之現場圖、夜間照片2 張附卷為佐。而邱宗彥、
    賴鴻安為執行交通勤務之專業警察，在發現違規車輛逕自駛
    離之情形下，當會心神專注而記憶違規車輛之牌照號碼及車
    輛特徵，復經在場其他警員同時確認，發生誤認或誤記之機
    會，應較常人為低。況各種違規之行為，各有不同之執行方
    法，就超速或酒醉駕車，若未輔以科學工具，僅憑執勤取締
    者之五官知覺加以判斷，勢必引起爭議，固不待言。然就有
    無闖越紅燈、有無逃避攔檢而論，該違規行為均屬無預警之
    突發狀況，搜證及取締之時機稍縱即逝，故其方法僅能藉由
    現場執勤員警之目擊結果而為，此觀道路交通管理處罰條例
    第7 條之2 第1 項第1 款、第4 項之內容及法意甚明。異議
    人雖辯稱警方取締違規時並無錄影、錄音以資為證，惟道路
    交通管理處罰條例並未規定警方以攔停舉發行為人違規時，
    需以科學儀器取得證據，此觀之道路交通管理處罰條例自明
    ，況證人之證言為法定之證據方法，警察為維持秩序，取締
    違規駕車僅是依法執行職務，自無偏頗立場之必要；且員警
    係屬司法警察人員之一份子，深切明白出庭作證具結後，應
    據實陳述之義務及如有偽證應受處罰之嚴重後果，當時執勤
    之警員邱宗彥、賴鴻安於本院訊問時，在法官告知證人具結
    之義務及偽證之處罰並命其朗讀結文並具結後，仍為上開證
    述，佐以現有卷證綜合判斷，並無顯然矛盾或瑕疵之處，要
    無因異議人主觀上之臆測，而認其等之證言為不可採，是其
    所為證言，應屬真實可信。況證人賴鴻安、邱宗彥2 人乃是
    依法令執行公務之警員，與異議人素昧平生，並無恩怨，實
    無捏造事實違法取締之理。
  (三)至異議人所稱：舉發單上所載之機車顏色，與伊所騎乘之機
    車之實際顏色明顯不符等語，並舉出機車相片為證。惟按，
    汽車駕駛人之行為有不服指揮稽查而逃逸之情形，當場不能
    或不宜攔截製單舉發者，得逕行舉發；逕行舉發，應記明車
    輛牌照號碼、車型等可資辨明之資料，以汽車所有人為被通
    知人製單舉發，道路交通管理處罰條例第7 條之2 第1 項第
    1 款、第4 項定有明文。此係針對執勤時，當場不能或不宜
    攔截製單舉發，而須逕行舉發時，增加足資辨識之資訊，以
    提昇違規舉發之正確性，至其所記載資訊內容與實際對象之
    精確度如何，應依當時之客觀情形加以綜合判斷。觀之前揭
    異議人提出之機車照片，其車身局部係銀淺藍色（靠近座位
    下方處、車頭），均係光滑之塑膠材質，甚易產生反光之情
    形，而車身之座位、儀表板而至腳踏墊上均為黑色；據以對
    照證人賴鴻安提出之舉發現場圖、夜間照片，足認該處於夜
    間時，雖照明充足，惟光源均來自現場之路燈、廣告燈等強
    光，本易產生反光之現象，衡情難免影響對於顏色之判斷。
    是縱然就機車車身之顏色有些許差異，惟本件舉發通知上除
    記載車牌號碼、車型外，並另記明：「男性騎士，山葉廠牌
    深色車系」等憑以辨明之資料，其中車牌號碼、廠牌等客觀
    資訊均甚明確，復經證人邱宗彥、賴鴻安等人到庭具結證述
    明確，此等輕微之瑕疵，尚不致影響本件舉發之正確性。
  (四)綜上所述，異議人確有如舉發違反道路交通管理事件通知單
    所載之闖紅燈、拒絕稽查而逃逸之違規事實，應可認定，現
    場執勤員警依此而予舉發，原處分機關並據以援引上開規定
    ，裁處如上開裁決書處罰主文所示之罰鍰並記違規點數，並
    無不當，本件異議為無理由，應予駁回。
五、據上論斷，應依道路交通案件處理辦法第19條，裁定如主文
    。
中    華    民    國    98    年    4     月    24    日
                  交通法庭      法  官  呂明燕
以上正本證明與原本無異。
如不服本裁定應於送達後5日內向本院提出抗告狀。
中    華    民    國    98    年    4     月    24    日
                                書記官  蔡毓琦


司法院資訊處製作；財團法人民間司法改革基金會備份。
